【裁判字號】    98,易,1228
【裁判日期】    981214
【裁判案由】    業務侵占
【裁判全文】
臺灣彰化地方法院刑事判決              98年度易字第1228號
公  訴  人  臺灣彰化地方法院檢察署檢察官
被      告  甲○○
上列被告因業務侵占案件，經檢察官提起公訴（98年度偵字第
7521、7989號），本院以簡式審判程序判決如下：
    主    文
甲○○犯如附表所示之罪，各處如附表所示之刑，應執行有期徒
刑壹年貳月。
    犯罪事實
一、甲○○自民國97年3月間某日起至98年8月16日止，於位於彰
    化縣鹿港鎮○○路○段2巷32號「新吉發米粉工廠有限公司」
    （下稱新吉發公司）擔任會計，負責代收客戶支票等業務，
    為從事業務之人。詎其竟分別基於意圖為自己不法所有之犯
    意，自97年12月間起，於如附表所示之時間，利用業務上收
    取支票存入公司帳戶之機會，將司機向附表所示客戶收取交
    付予其而應代收存入新吉發公司帳戶之支票，以變異持有為
    所有之意思予以侵占入己供己挪用，而於如附表所示時間代
    收存入其所申設臺中商業銀行帳號000000000000號帳戶內，
    以此方式侵占如附表所示之金額，總金額達新臺幣（下同）
    209萬2830元。
二、案經新吉發米粉工廠有限公司訴請彰化縣警察局鹿港分局報
    告臺灣彰化地方法院檢察署檢察官偵查起訴。
    理    由
一、本件被告甲○○所犯係死刑、無期徒刑、最輕本刑為三年以
    上有期徒刑以外之罪，其於準備程序中就被訴事實為有罪之
    陳述，經告知被告簡式審判程序之旨，並聽取公訴人及被告
    之意見後，本院合議庭認為適宜而裁定由受命法官獨任進行
    簡式審判程序，合先敘明。
二、訊據被告甲○○對於上揭犯罪事實坦承不諱，核與證人即告
    訴人代表人乙○於警詢及偵查中證述情節相符，復有如附表
    所示支票影本、被告前開帳戶客戶資料查詢及往來交易明細
    、存摺影本等件在卷可稽，足認被告自白與事實相符，堪可
    採信。綜上所述，本案事證明確，被告犯行堪予認定。
三、被告受僱於新吉發公司擔任業務，負責作帳、代收支票等工
    作，為從事業務之人，竟意圖為自己不法之所有，將其業務
    上向如附表所示客戶收取之支票，未按筆存入公司帳戶內，
    分別予以侵占入己，核其所為，均係犯刑法第336條第2項之
    業務侵占罪。查，刑法第56條連續犯之規定，既於94年2 月
    7日修正公布刪除，並於95年7月1日施行，故對於反覆實施
    之犯罪模式而言，除合於「接續犯」或「包括一罪」之情形
    外，依修正後刑法之規定，即應依數罪併罰之規定予以處斷
    （最高法院95年第8次刑事庭會議決議意旨參照)。又所謂「
    接續犯」依最高法院70年臺上字第2898號、86年臺上字第
    3295號判例，係指數行為於同時同地或密切接近之時地實施
    ，侵害同一之法益，各行為之獨立性極為薄弱，依一般社會
    健全觀念，在時間差距上，難以強行分開，在刑法評價上，
    以視為數個舉動之接續施行，合為包括之一行為予以評價，
    較為合理，方屬接續犯之範疇，足見「接續犯」之成立，係
    以時、空密接性為前提要件，即透過對於同一法益之同種類
    侵害行為繼續不間斷之實行，業已稀釋個別行為之獨立性，
    致使刑法評價時將之視為單一、整體之犯罪行為，以符合社
    會一般人對於行為概念之認知，並與行為人之犯罪目的相互
    結合（臺灣高等法院臺中分院97年度上易字第1287號判決參
    照）。本件被告甲○○各於97年12月16日、12月31日、98年
    1月6日、2月2日、3月31日、4月30日、6月1日、8月4日、8
    月6日等不同日期為如附表所示之侵占犯行，不同日期之侵
    占犯行，有時間隔數日，甚至逾2月之久，顯非均於密接之
    時、空所犯，依前揭修正後刑法廢除連續犯及最高法院就「
    接續犯」認定之意旨，實難認被告所為之全部侵占犯行，均
    屬於接續犯之包括一罪範疇。又被告原本工作既係每2日將
    所收取支票存入公司帳戶內，其又係於每次從中抽取幾張改
    存入其所有前開帳戶，則被告侵占罪數，自應按其存入次數
    計算而非收取支票次數。是被告9次侵占犯行，犯意各別，
    行為互殊，應予以分論併罰，起訴意旨認構成11次侵占犯行
    ，尚有誤會，附此敘明。爰審酌被告並無前科，有臺灣高等
    法院被告前案紀錄表1份在卷可稽，素行尚佳，且犯後坦承
    犯行，惟被告正值青年，不思以合法正當途徑賺取所得，竟
    為圖己利，侵占業務上應收取款項，金額甚鉅，至今亦未與
    被害人達成和解，及其犯罪之動機、智識程度、生活狀況等
    一切情狀，分別量處如附表所示之刑，並定其應執行之刑，
    以示懲儆。
據上論斷，應依刑事訴訟法第273條之1第1項、第299條第1項前
段，刑法第336條第2項、第51條第5款，刑法施行法第1條之1第1
項、第2項前段，判決如主文。
本案經檢察官葉建成到庭執行職務。
中    華    民    國    98    年    12    月    14    日
                  刑事第五庭          法  官  蔡家瑜
以上正本證明與原本無異。
如不服本判決應於收受判決後10日內向本院提出上訴書狀，並應
敘述具體理由；其未敘述上訴理由者，應於上訴期間屆滿後20日
內向本院補提理由書（均須按他造當事人之人數附繕本）「切勿
逕送上級法院」。
中    華    民    國    98    年    12    月    14    日
                                      書記官  陳秀鳳
附錄論罪科刑法條：
中華民國刑法第336條
對於公務上或因公益所持有之物，犯前條第1項之罪者，處1年以
上7年以下有期徒刑，得併科5千元以下罰金。
對於業務上所持有之物，犯前條第1項之罪者，處6月以上5年以
下有期徒刑，得併科3千元以下罰金。
前二項之未遂犯罰之。
附表：
 ┌─┬──────┬──────┬─────┬─────┬──────┬──────────┐
 │編│發票人      │票載發票日  │票據號碼  │   金額   │存入帳戶日期│    罪刑            │
 │號│(客戶)      │            │          │          │            │                    │
 ├─┼──────┼──────┼─────┼─────┼──────┼──────────┤
 │1 │陳林秀美    │97年12月15日│KKA0000000│5萬9500元 │97年12月16日│甲○○意圖為自己不法│
 │  │(江枝安)    │            │          │          │            │之所有，而侵占對於業│
 │  │            │            │          │          │            │務上所持有之物，處有│
 │  │            │            │          │          │            │期徒刑柒月。        │
 ├─┼──────┼──────┼─────┼─────┼──────┼──────────┤
 │2 │陳成安      │97年12月31日│CN0000000 │6萬2910元 │97年12月31日│甲○○意圖為自己不法│
 │  │(建豐行)    │            │          │          │            │之所有，而侵占對於業│
 │  │            │            │          │          │            │務上所持有之物，處有│
 │  │            │            │          │          │            │期徒刑柒月。        │
 ├─┼──────┼──────┼─────┼─────┼──────┼──────────┤
 │3 │曾文卿      │97年12月31日│AU0000000 │18萬820元 │98年1月6日  │甲○○意圖為自己不法│
 │  │(信全食品有 │            │          │          │            │之所有，而侵占對於業│
 │  │限公司）    │            │          │          │            │務上所持有之物，處有│
 │  │            │            │          │          │            │期徒刑柒月。        │
 ├─┼──────┼──────┼─────┼─────┼──────┼──────────┤
 │4 │曾文卿      │98年1月31日 │EN0000000 │32萬9000元│98年2月2日  │甲○○意圖為自己不法│
 │  │(信全食品有 │            │          │          │            │之所有，而侵占對於業│
 │  │限公司）    │            │          │          │            │務上所持有之物，處有│
 │  │            │            │          │          │            │期徒刑柒月。        │
 ├─┼──────┼──────┼─────┼─────┼──────┼──────────┤
 │5 │曾文卿      │98年3月31日 │AV0000000 │50萬1900元│98年3月31日 │甲○○意圖為自己不法│
 │  │(信全食品有 │            │          │          │            │之所有，而侵占對於業│
 │  │限公司）    │            │          │          │            │務上所持有之物，處有│
 │  │            │            │          │          │            │期徒刑柒月。        │
 ├─┼──────┼──────┼─────┼─────┼──────┼──────────┤
 │6 │曾文卿      │98年4月30日 │AV0000000 │21萬5880元│98年4月30日 │甲○○意圖為自己不法│
 │  │(信全食品有 │            │          │          │            │之所有，而侵占對於業│
 │  │限公司）    │            │          │          │            │務上所持有之物，處有│
 ├─┼──────┼──────┼─────┼─────┼──────┤期徒刑柒月。        │
 │7 │溫至龍      │98年4月30日 │HJ0000000 │3萬6760元 │98年4月30日 │                    │
 │  │(荃發興業有 │            │          │          │            │                    │
 │  │限公司)     │            │          │          │            │                    │
 ├─┼──────┼──────┼─────┼─────┼──────┼──────────┤
 │8 │陳林秀美    │98年5月30日 │KKA0000000│4萬6600元 │98年6月1日  │甲○○意圖為自己不法│
 │  │(江枝安)    │            │          │          │            │之所有，而侵占對於業│
 ├─┼──────┼──────┼─────┼─────┼──────┤務上所持有之物，處有│
 │9 │信全食品有限│98年5月31日 │AW0000000 │29萬1260元│98年6月1日  │期徒刑柒月。        │
 │  │公司        │            │          │          │            │                    │
 ├─┼──────┼──────┼─────┼─────┼──────┼──────────┤
 │10│陳林秀美    │98年7月30日 │KKA0000000│5萬2200元 │98年8月6日  │甲○○意圖為自己不法│
 │  │(江枝安)    │            │          │          │            │之所有，而侵占對於業│
 │  │            │            │          │          │            │務上所持有之物，處有│
 │  │            │            │          │          │            │期徒刑柒月。        │
 ├─┼──────┼──────┼─────┼─────┼──────┼──────────┤
 │11│曾文卿      │98年7月31日 │PVA801879 │31萬6000元│98年8月4日  │甲○○意圖為自己不法│
 │  │(信全食品有 │            │          │          │            │之所有，而侵占對於業│
 │  │限公司)     │            │          │          │            │務上所持有之物，處有│
 │  │            │            │          │          │            │期徒刑柒月。        │
 └─┴──────┴──────┴─────┴─────┴──────┴──────────┘


司法院資訊處製作；財團法人民間司法改革基金會備份。
